【裁判字號】    99,附民,64
【裁判日期】    991130
【裁判案由】    請求賠償損害
【裁判全文】
臺灣桃園地方法院刑事附帶民事訴訟判決
原      告  吳康瑋
被      告  丁偉利
上列被告因殺人未遂等案件（本院99年度訴字第263 號），經原
告提起附帶民事訴訟，請求損害賠償，本院判決如下：
    主  文
被告應給付原告新臺幣捌萬捌仟元，及自民國九十九年三月十七
日起至清償日止，按年利率百分之五計算之利息。
本判決得假執行。
    事實及理由
一、原告主張：於民國98年8 月29日晚間7 時28分許（起訴書誤
    載為7 時50分），在訴外人施亞莉位於桃園縣龜山鄉○○路
    ○ 段163 號龍田金融大樓住處，被告手持未著封套水果刀1
    支（非槍砲彈藥刀械管制條例之管制刀械，刀刃長14公分、
    最寬長1.5 公分、刀柄長10公分，全長24公分），勒住施亞
    莉脖子，原告乃手持安全帽欲前去搭救施亞莉。被告察覺此
    情，旋將施亞莉往後拖行，並向原告嚇稱：「你不要靠近，
    我要殺她」等語，並持前揭水果刀向原告揮舞恫嚇，原告見
    施亞莉生命遭受威脅，情況危急，趕緊持安全帽往前揮打被
    告持於手中之水果刀，然被告與原告互擊過程中，雙方皆因
    重心不穩，被告勒住施亞莉往後跌倒，原告亦往前倒趴在施
    亞莉身上。被告見有機可乘，欲使施亞莉脫離原告保護，竟
    另起傷害人之身體犯意，持水果刀逕向原告背部刺1 刀，致
    原告受有背部開放性傷口（長約2 公分）之傷害，並因疼痛
    而閃離施亞莉身旁。被告乃承前殺人犯意，持前揭水果刀朝
    施亞莉腹部猛力刺擊3 刀，致施亞莉受有傷害倒地後，被告
    隨即往上址萬壽路道路中央逃逸。迨原告向上址大樓保全人
    員許桂渠求救並託其報警後，欲攔阻、逮捕已為現行犯之被
    告，隨即負傷沿上址萬壽路一路追逐被告至上址中正路，並
    沿路持安全帽、路旁磚塊、掃把棍等物，丟擊被告（未成傷
    ），惟被告亟欲逃亡卻屢甩不掉原告，並屢遭原告攻擊，遭
    激怒後，竟另起殺人之犯意，故意跑到上址中正路附近路中
    安全島上，趁原告未注意路面高低而腳步踩空之際，即持前
    揭水果刀猛力刺向原告之左胸1 刀，致原告受有左前胸（壁
    ）開放性穿刺傷口（長約1. 5公分，深度已進入左胸腔內）
    ，合併左側血胸之傷害而不支倒地。嗣警於同日晚間7 時50
    分許及時到場，持槍喝令被告不得妄動，並將原告緊急送醫
    救治，因而倖免於死而未得逞，使原告身心受創，精神上受
    有痛苦，爰依民法第184 條第1 項前段、第195 條第1 項前
    段侵權行為之法律關係，請求被告賠償損害等語；並聲明：
    被告應給付原告新臺幣（下同）88,000元，及自起訴狀繕本
    送達翌日即99年3 月17日起至清償日止，按年利率5 ％計算
    之利息。
二、被告則以：伊不願意賠償原告，案發當天是原告攻擊伊，不
    是伊的錯等語資為抗辯，並聲明：駁回原告之訴。
三、按附帶民事訴訟之判決，應以刑事訴訟判決所認定之事實為
    據，刑事訴訟法第500 條前段定有明文。本件原告主張之前
    揭事實，業據本院99年度訴字第263 號刑事判決，各依傷害
    罪、殺人未遂罪，分別判處被告有期徒刑6 月、6 年在案（
    另被告殺害同案被害人施亞莉部分，判處有期徒刑6 年6 月
    ，與前揭傷害、殺害原告部分罪刑，合併定應執行刑為有期
    徒刑9 年），有該判決在卷可稽，自堪信為真實。
四、按因故意或過失，不法侵害他人之權利者，負損害賠償責任
    。復按不法侵害他人之身體、健康、名譽、自由、信用、隱
    私、貞操，或不法侵害其他人格法益而情節重大者，被害人
    雖非財產上之損害，亦得請求損害賠償，民法第184 條第1
    項前段、第195 條第1 項前段分別定有明文。又精神慰撫金
    之酌定，除應審酌原告所受之傷害程度外，尚應審酌兩造之
    身分地位、學識經歷、財產狀況、痛苦程度等節。查被告於
    前揭時、地，先持刀刺傷原告背部1 刀、後又持刀刺殺原告
    胸部1 刀，致原告受有前揭傷害之行為，顯已不法侵害原告
    之身體、健康等人格法益，揆諸前揭規定，原告自得請求被
    告賠償精神上之損害。本院審酌原告學歷為高職畢業、擔任
    技術員工作、每月薪資約2 萬至3 萬元、有1 輛機車，無汽
    車及房子、有母親賴其扶養；被告為大學肄業、曾從事貿易
    工作、現僅從事打零工工作、目前每月薪資約1 萬多元、無
    動產及不動產各節，為兩造所自認且互不爭執。從而，原告
    依據侵權行為之法律關係，請求被告給付88,000元，及自99
    年3 月17日起至清償日止，按年利率5 ％計算之利息，核屬
    有據，應予准許。
五、本件為刑事附帶民事訴訟，並無徵收裁判費用，且當事人亦
    未證明有支出郵費、證人旅費、日費等其他訴訟費用，故本
    院自無庸為訴訟費用之裁判，附此敘明。
六、按關於小額訴訟程序，法院為被告敗訴之判決時，應依職權
    宣告假執行，民事訴訟法第436 條之20定有明文，該規定並
    為刑事訴訟法第491 條第10款所準用，是本件原告全部勝訴
    ，應依職權宣告假執行。
七、據上論結，本件原告之訴為有理由，應依刑事訴訟法第502
    條第2 項、第491 條第10款，民事訴訟法第436 條之20 ，
    判決如主文。
中    華    民    國    99    年    11    月    30    日
                  刑事第八庭    審判長法  官   劉為丕
                                      法  官   呂綺珍
                                      法  官   謝枚霏
以上正本證明與原本無異。
如不服本判決應於收受判決後10日內向本院提出上訴書狀，並應
敘述具體理由。其未敘述上訴理由者，應於上訴期間屆滿後20日
內向本院補提理由書( 均須按他造當事人之人數附繕本) 「切勿
逕送上級法院」。
                                      書記官   冒佩妤
中    華    民    國    99    年    12    月    1     日

司法院資訊處製作；財團法人民間司法改革基金會備份。
